【裁判字號】    99,訴,596
【裁判日期】    990531
【裁判案由】    違反毒品危害防制條例
【裁判全文】
臺灣彰化地方法院刑事判決               99年度訴字第596號
公  訴  人  臺灣彰化地方法院檢察署檢察官
被      告  甲○○
上列被告因違反毒品危害防制條例案件，經檢察官提起公訴（99
年度毒偵字第635號），本院改依簡式審判程序判決如下：
    主  文
甲○○施用第一級毒品，累犯，處有期徒刑壹年。
    事  實
一、甲○○前於民國89年間，因施用毒品案件，經本院裁定送觀
    察、勒戒後，認有繼續施用毒品之傾向，續經本院裁定令入
    戒治處所施以強制戒治，後因戒治成效良好，另經本院裁定
    停止戒治付保護管束，然其出所後，於保護管束期間，又被
    查獲施用毒品，經本院撤銷停止戒治，令入戒治處所強制戒
    治，至於91年1月23日始因期滿執行完畢釋放，並經台灣彰
    化地方法院檢察署檢察官以91年度戒毒偵字第136、137及13
    8號為不起訴處分確定；又於94年間因連續施用第一級毒品
    案件，經本院以94年度訴字第707號判決判處有期徒刑8月確
    定；再於同年間，因傷害罪、違背安全駕駛罪、偽造文書等
    案件，經臺灣南投地方法院以94年度訴字第784號判決分別
    判處拘役50日、拘役50日及有期徒刑4月，並定應執行有期
    徒刑4月，拘役99日確定，上開案件接續執行，業於96年5月
    4 日縮刑期滿執行完畢。詎其仍不知悔改，復基於施用第一
    級毒品海洛因、第二級毒品甲基安非他命之犯意，於98年12
    月20日上午8時許，在其位於臺中市西屯區之前租屋處，以
    將第一級毒品海洛因與第二級品甲基安非他命一同置於玻璃
    管內以火燒烤後吸食煙霧之方式，同時施用第一級毒品海洛
    因、第二級毒品甲基安非他命1次（玻璃管已因丟棄而滅失
    ）。嗣因甲○○另犯他案經臺灣板橋地方法院通緝在案，為
    警於98年12月20日22時30分許，巡經臺中縣龍井鄉○○村○
    ○路240巷11號前，見其行跡可疑上前盤查而緝獲，經徵得
    其同意後採集其尿液送驗，結果呈安非他命、甲基安非他命
    、可待因及嗎啡陽性反應而查獲上情。
二、案經臺中縣警察局烏日分局報告臺灣臺中地方法院檢察署呈
    請臺灣高等法院臺中分院檢察署檢察長核轉臺灣彰化地方法
    院檢察署檢察官偵查起訴。
    理  由
一、按除被告所犯為死刑、無期徒刑、最輕本刑為3 年以上有期
    徒刑之罪或高等法院管轄第1 審案件者外，於刑事訴訟法第
    273 條第1 項程序進行中，被告先就被訴事實為有罪之陳述
    時，審判長得告知被告簡式審判程序之旨，並聽取當事人、
    代理人、辯護人及輔佐人之意見後，裁定進行簡式審判程序
    ；除簡式審判程序及簡易程序案件外，第1 審應行合議審判
    ，刑事訴訟法第273 條之1 第1 項、第284 條之1 分別定有
    明文。本件被告所犯係死刑、無期徒刑、最輕本刑為3年以
    上有期徒刑或高等法院管轄第1審案件以外之罪，並於本院
    行準備程序時就被訴事實為有罪之陳述，本院合議庭依前揭
    規定，經評議結果，裁定改由受命法官獨任行簡式審判程序
    ，先予敘明。
二、上揭犯罪事實，業經被告甲○○於警詢時、偵查中及本院審
    理時均坦承不諱，且其於98年12月21日為警所採取之尿液檢
    體，經送鑑驗結果，檢出海洛因與甲基安非他命之代謝物可
    待因、嗎啡及甲基安非他命陽性反應，此有台中縣警察局烏
    日分局委託檢驗尿液代號與真實姓名對照表及詮昕科技股份
    有限公司於99年1月15日所出具之濫用藥物尿液檢驗報告各1
    紙附卷可參，足認被告之自白確與事實相符，是其前揭施用
    毒品犯行洵堪認定，應依法予以論科。
三、按毒品危害防制條例就施用毒品者，僅限於「初犯」及「5
    年後再犯」二種情形，始應先經觀察、勒戒或強制戒治程序
    。倘被告於5 年內已再犯，經依法追訴處罰，縱其第3 次（
    或第3 次以上）再度施用毒品之時間，在初犯經觀察、勒戒
    或強制戒治執行完畢釋放5 年以後，已不合於「5 年後再犯
    」之規定，且因已於「5 年內再犯」，顯見其再犯率甚高，
    原實施觀察、勒戒或強制戒治，已無法收其實效，即應依毒
    品危害防制條例第10條處罰（參照最高法院95年度第7 次刑
    事庭會議決議、97年度第5 次刑事庭會議決議意旨）。查被
    告前於89年間，因施用毒品案件，經本院裁定移送觀察、勒
    戒後，認有繼續施用毒品傾向，又裁定令入戒治處所施以強
    制戒治，嗣其成效經評定合格，無繼續戒治必要，復經本院
    裁定停止戒治付保護管束，但其後於保護管束期間，又被查
    獲施用毒品，而為本院撤銷停止戒治，另令為強制戒治至期
    滿，嗣由臺灣彰化地方法院檢察署檢察官以91年度戒毒偵字
    第136、137、138號為不起訴處分確定，然其再於94年間，
    因施用毒品案件，由臺灣彰化地方法院檢察署檢察官提起公
    訴，經本院以94年度訴字第707號判處有期徒刑8月確定，併
    同其所犯其他事實欄所述各罪接續執行至96年5月4日等情，
    有其臺灣高等法院被告前案紀錄表、臺灣高等法院在監在押
    全國紀錄表在卷可憑，是被告曾於觀察、勒戒執行完畢釋放
    後，5年內再犯毒品危害防制條例第10條之罪，並經法院判
    處罪刑確定，復為警查獲其本件施用第一、二級毒品犯行，
    依上開說明，自與前揭條例第20條第3項之規定僅得適用於
    「5年後再犯」之情形不符，本件公訴人逕行起訴，並無不
    合。
四、核被告甲○○所為，係犯毒品危害防制條例第10條第1項之
    施用第一級毒品罪及同條第2項之施用第二級毒品罪。被告
    為施用毒品而持有第一、二級毒品，其持有之低度行為應為
    其後施用之高度行為所吸收，不另論罪。又被告係將海洛因
    及甲基安非他命摻入玻璃管內加熱一起吸食，係一行為同時
    觸犯施用第一級毒品及第二級毒品2罪名，為想像競合犯，
    應依刑法第55條規定，從一重之施用第一級毒品罪論處。再
    查被告有上開犯罪事實欄所載之前科紀錄，而於96年5月4日
    執行完畢等情，有其臺灣高等法院被告前案紀錄表1份附卷
    可稽，被告於受有期徒刑之執行完畢後，5年內故意再犯有
    期徒刑以上之罪，為累犯，應依刑法第47條第1項之規定，
    加重其刑。爰審酌被告前有多項犯罪記錄，品行不佳可見，
    其曾因施用毒品經送觀察、勒戒及強制戒治，仍未知警惕，
    又因施用毒品被查獲，足見其雖經觀察、勒戒之治療程序，
    仍未徹底戒除惡習遠離毒害，顯未能善體國家設置觀察、勒
    戒機構，協助毒品施用者戒除毒害之良法美意，難有輕縱之
    理由，故檢察官請求量處被告有期徒刑10月，難認合理，應
    施以較長期與社會隔離之處分，始足以促其在誘惑四起之社
    會生活中，萌生戒除毒癮之意志與勇氣，惟念及施用毒品本
    質上係戕害自身健康之行為，尚未嚴重破壞社會秩序或侵害
    他人權益，暨其犯罪之動機、目的、所生危害等一切情狀，
    量處如主文所示之刑，以示懲儆。至被告本件施用毒品所用
    之玻璃管並未扣案，已為被告丟棄而滅失，此據被告供明在
    卷，無從併予宣告沒收，附此敘明。
據上論斷，應依刑事訴訟法第273 條之1 第1 項、第299 條第1
項前段，毒品危害防制條例第10條第1項、第2項，刑法第11條、
第55條、第47條第1項，判決如主文。
本案經檢察官邱鼎文到庭執行職務。
中    華    民    國    99    年    5     月    31    日
                  刑事第九庭    法      官  葛永輝
以上正本證明與原本無異。
如不服本判決應於收受判決後10日內向本院提出上訴書狀，並
應敘述具體理由。其未敘述上訴理由者，應於上訴期間屆滿後
20日內向本院補提理由書(均須按他造當事人之人數附繕本)
「切勿逕送上級法院」。
中    華    民    國    99    年    5     月    31    日
                                書  記  官  吳曉玟
附錄本案論罪科刑法條全文：
毒品危害防制條例第10條
施用第一級毒品者，處六月以上五年以下有期徒刑。
施用第二級毒品者，處三年以下有期徒刑。

司法院資訊處製作；財團法人民間司法改革基金會備份。
